臺灣臺北地方法院交通事件裁定　　　　94年度交聲字第587號
　　原處分機關　交通部公路總局臺北區監理所板橋監理站
　　受處分人　　甲○○
　　　　　　　　　　　　台北市○○○路○段391巷34之2號
上列異議人即受處分人因違反道路交通管理處罰條例案件，對於
交通部公路總局臺北區監理所板橋監理站中華民國94年6月13日
所為板監違字第裁41－Ｉ00000000號處分（原舉發案號：彰警交
字第Ｉ00000000號）聲明異議，本院裁定如下：
    主    文
原處分撤銷。
甲○○不罰。
    理    由
一、按法院受理交通事件，準用刑事訴訟法之規定，道路交通管
    理處罰條例第89條前段定有明文；又刑事訴訟法第154條第
    2項規定：犯罪事實應依證據認定之，無證據不得認定犯罪
    事實；再依最高法院民國76年台上字第4986號判例意旨：認
    定犯罪事實所憑之證據，雖不以直接證據為限，間接證據亦
    包括在內，然而無論直接證據或間接證據，其為訴訟上之證
    明，須於通常一般之人均不致有所懷疑，而得確信其為真實
    之程度者，始得據為有罪之認定，倘其證明尚未達到此一程
    度，而有合理之懷疑存在而無從使事實審法院得有罪之確信
    時，即應由法院為諭知被告無罪之判決。前揭認定被告有罪
    ，就該有罪事實不能有任何合理懷疑存在之原則，於道路交
    通管理處罰條例案件亦有其適用。易言之，當法院踐行調查
    證據程序完畢後，如就原處分機關所認定違規事實仍有合理
    懷疑，應對受處分人為有利之認定。
二、本件異議意旨略以：原舉發機關彰化縣警察局於民國93年5
    月11所填製，彰警交字第Ｉ00000000號舉發違反道路交通管
    理事件通知單，認異議人即受處分人甲○○有駕駛車牌號碼
    ＫＮＰ－950號重型機車，於93年5月11日21時2分許，行經
    彰化市○○路、中正路口時，「闖紅燈及未攜帶駕駛執照行
    車」之違規行為，經向原處分機關交通部公路總局臺北區監
    理所板橋監理站提出申訴，仍認異議人有上開違規行為，裁
    處異議人罰鍰新臺幣（下同）五千一百元。然異議人並無上
    開違規行為，該舉發違反道路交通管理事件通知單上收受通
    知聯者簽單欄內之「甲○○」簽名，並非異議人所親簽，而
    係遭人冒名偽造。為此，聲明異議等語。
三、經查：原處分機關認異議人甲○○有上開違規行為，無非係
    以彰化縣警察局上開舉發違反道路交通管理事件通知單一份
    為據。然訊據異議人堅詞否認有前揭違規行為，辯稱：上開
    舉發違反道路交通管理事件通知單上之「甲○○」簽名，係
    遭他人偽造，其身分證在八十七年遺失等語。
四、本院查：本件違反道路交通管理事件之舉發過程，舉發警員
    未確實查察駕駛人真正身分，即率然謄寫製單予以舉發之事
    實，此有彰化縣警察局94年5月23日彰警交字第0940002490
    號函敘甚明，依上開函文載明「發現該車由彰化市○○路闖
    紅燈右轉中正路行駛，即以攔檢稽查，因駕駛人表示未帶證
    件，乃請其自填年籍資料，其中身分證字號當事人表示不記
    得，係執勤警員查詢電腦資料後填入，製單舉發交付簽收」
    ；另上揭時地因上開違規行為而經警員掣單舉發之人，在該
    紙舉發違反道路交通管理事件通知單收受通知聯者簽章欄所
    寫具「甲○○」之簽名筆跡，與異議人於94年6月13日所提
    出聲明異議狀具狀人欄之「甲○○」簽名字跡及異議人本人
    人於本院94年7月11日訊問期日所為簽名字跡相較，前者所
    簽寫之字體、字形、筆觸、筆順及運筆方式與後者顯然不同
    ，有各該通知單、聲明異議狀等影本及本院訊問筆錄各一份
    在卷可資參照；再稽之異議人另有遭人冒用名義在其他違反
    道路交通管理事件通知單上簽名，經異議人聲明異議亦認該
    違規行為人並非異議人本人一節，亦有本院94年度交聲字第
    586號裁定書（撤銷原處分，諭知異議人不罰）在卷可查。
    再查異議人甲○○另涉竊盜案件（台灣台中地方法院93年沙
    簡字489號），經台灣台中地方法院檢察署（94年執緝677號
    ）查明係甲○○哥哥李金初冒名所犯，甲○○部分已簽結，
    此亦有有本院公務電話紀錄在卷足據。是以，於上開時、地
    騎乘上開重型機車為警舉發前揭違規行為之駕駛人，是否確
    為異議人，顯非無疑，況上開重型機車係案外人杜萬傳所有
    ，異議人與之素不相識，該車嗣於案外人杜萬傳於88年間死
    亡後，已於89年底因損壞停放於路旁時遭竊等情，亦經證人
    杜泰即案外人杜萬傳之子於警詢時證述在卷，有警詢筆錄一
    份附卷可稽，據此，異議人辯稱上開舉發違反道路交通管理
    事件通知單係遭人冒名偽造，其並未騎乘上開重型機車為警
    舉發上開違規行為等語，非無可採。此外，復查無其他積極
    證據足以證明異議人即為上開違規行為之駕駛人，自不能逕
    以上開疏未據實查核該違規駕駛人之身分，率以該違規駕駛
    人所陳報之年籍資料，據以填製之舉發違反交通管理事件通
    知單，遽認異議人即為本件之違規行為人，予以裁罰。原處
    分機關未予詳察，遽對異議人為上開裁處，即難認為允當，
    異議人之異議為有理由，自應由本院將原處分撤銷，諭知異
    議人不罰，以資適法。
據上論斷，應依道路交通案件處理辦法第20條前段，裁定如主文
。
中　　華　　民　　國　　94　　年　　8 　　月　　26　　日
　　　　　　　　　刑事第七庭    法　官　梁耀鑌
以上正本證明與原本無異。
如不服本裁定，應於送達後5日內，向本院提出抗告狀。
　　　　　　　　　　　　　　　　書記官　張漪蕙
中　　華　　民　　國　　94　　年　　8 　　月　　26　　日
